---
title: "lab4"
format:
  md:
    output-file: README.md
---

## Цель работы
 1. Зекрепить практические навыки использования языка программирования R для
 обработки данных
 2. Закрепить знания основных функций обработки данных экосистемы `tidyverse` 
языка R
 3. Закрепить навыки исследования метаданных DNS трафика

## Исходные данные

1.  Программное обеспечение Windows 10 Pro
2.  Visual Studio Code с установленными плагинами для работы с языком R
3.  Интерпретатор языка R 4.5.2

## План

1.  Импортировать данные DNS
2.  Добавить пропущенные данные о структуре данных (назначении столбцов)
3.  Преобразовать данные в столбцах в нужный формат
4.  Просмотреть общую структуру данных с помощью функции glimpse()
5.  Проанализировать данные

## Шаги:

Подготовка данных
 1. Импортируйте данные DNS 
https://storage.yandexcloud.net/dataset.ctfsec/dns.zip
 2. Добавьте пропущенные данные о структуре данных (назначении столбцов)

```{r}
library(httr)
library(jsonlite)
library(readr)
library(dplyr)
library(archive)
library(stringr)
library(knitr)
```

```{r}

zip_path <- 'D:/Downloads/dns.zip' 


con <- archive_read(zip_path, file = "dns.log", format = "zip")
col_names <- c(
      "timestamp", "uid", "source_ip", "source_port", "destination_ip", 
  "destination_port", "protocol", "transaction_id", "query", "qclass", 
  "qclass_name", "qtype", "qtype_name", "rcode", "rcode_name", 
  "AA", "TC", "RD", "RA", "Z", "answers", "TTLS", "rejected"
    )
dns <- read_tsv(
  file = con,
  col_names = col_names,
  na = c("-", "(empty)"),
  comment = "#"
) %>%
  mutate(timestamp = as.POSIXct(timestamp, origin = "1970-01-01", tz = "UTC"))

```
 ```
 Rows: 427935 Columns: 23
── Column specification ─────────────────────────────────────────────────────────────────────────
Delimiter: "\t"
chr (10): uid, id.orig_h, id.resp_h, proto, rtt, qclass, qtype, rcode, Z, answers
dbl  (8): ts, id.orig_p, id.resp_p, trans_id, query, qclass_name, qtype_name, RA
lgl  (5): rcode_name, AA, TC, RD, TTLs

ℹ Use `spec()` to retrieve the full column specification for this data.
ℹ Specify the column types or set `show_col_types = FALSE` to quiet this message.
 ```
 
 3. Преобразуйте данные в столбцах в нужный формат
 4. Просмотрите общую структуру данных с помощью функции 
glimpse()
```{r}
    library(tibble)

    glimpse(dns)
```
```

Rows: 427,935
Columns: 23
$ timestamp        <dttm> 2012-03-16 12:30:05, 2012-03-16 12:30:15, 2012-03-16 12:30:15, 2012-0…
$ uid              <chr> "CWGtK431H9XuaTN4fi", "C36a282Jljz7BsbGH", "C36a282Jljz7BsbGH", "C36a2…
$ source_ip        <chr> "192.168.202.100", "192.168.202.76", "192.168.202.76", "192.168.202.76…
$ source_port      <dbl> 45658, 137, 137, 137, 137, 137, 137, 137, 137, 137, 137, 137, 137, 456…
$ destination_ip   <chr> "192.168.27.203", "192.168.202.255", "192.168.202.255", "192.168.202.2…
$ destination_port <dbl> 137, 137, 137, 137, 137, 137, 137, 137, 137, 137, 137, 137, 137, 5353,…
$ protocol         <chr> "udp", "udp", "udp", "udp", "udp", "udp", "udp", "udp", "udp", "udp", …
$ transaction_id   <dbl> 33008, 57402, 57402, 57402, 57398, 57398, 57398, 62187, 62187, 62187, …
$ query            <chr> "*\\x00\\x00\\x00\\x00\\x00\\x00\\x00\\x00\\x00\\x00\\x00\\x00\\x00\\x…
$ qclass           <dbl> 1, 1, 1, 1, 1, 1, 1, 1, 1, 1, 1, 1, 1, 1, 1, 1, 1, 1, 1, 1, 1, 1, 1, 1…
$ qclass_name      <chr> "C_INTERNET", "C_INTERNET", "C_INTERNET", "C_INTERNET", "C_INTERNET", …
$ qtype            <dbl> 33, 32, 32, 32, 32, 32, 32, 32, 32, 32, 33, 33, 33, 12, 12, 33, 32, 32…
$ qtype_name       <chr> "SRV", "NB", "NB", "NB", "NB", "NB", "NB", "NB", "NB", "NB", "SRV", "S…
$ rcode            <dbl> 0, NA, NA, NA, NA, NA, NA, NA, NA, NA, NA, NA, NA, NA, NA, 0, NA, NA, …
$ rcode_name       <chr> "NOERROR", NA, NA, NA, NA, NA, NA, NA, NA, NA, NA, NA, NA, NA, NA, "NO…
$ AA               <lgl> FALSE, FALSE, FALSE, FALSE, FALSE, FALSE, FALSE, FALSE, FALSE, FALSE, …
$ TC               <lgl> FALSE, FALSE, FALSE, FALSE, FALSE, FALSE, FALSE, FALSE, FALSE, FALSE, …
$ RD               <lgl> FALSE, TRUE, TRUE, TRUE, TRUE, TRUE, TRUE, TRUE, TRUE, TRUE, FALSE, FA…
$ RA               <lgl> FALSE, FALSE, FALSE, FALSE, FALSE, FALSE, FALSE, FALSE, FALSE, FALSE, …
$ Z                <dbl> 1, 1, 1, 1, 1, 1, 1, 1, 1, 1, 0, 0, 0, 0, 0, 1, 1, 1, 1, 0, 0, 0, 0, 0…
$ answers          <chr> NA, NA, NA, NA, NA, NA, NA, NA, NA, NA, NA, NA, NA, NA, NA, NA, NA, NA…
$ TTLS             <chr> NA, NA, NA, NA, NA, NA, NA, NA, NA, NA, NA, NA, NA, NA, NA, NA, NA, NA…
$ rejected         <lgl> FALSE, FALSE, FALSE, FALSE, FALSE, FALSE, FALSE, FALSE, FALSE, FALSE, …
```

## Анализ

Сколько участников информационного обмена в сети Доброй Организации?

```{r}
unique_source_ips <- unique(dns$source_ip)
unique_destination_ips <- unique(dns$destination_ip)
all_ips<-unique(c(unique_source_ips, unique_destination_ips))
length(all_ips)
```
```
[1] 1359
```

Какое соотношение участников обмена внутри сети и участников обращений к внешним ресурсам?

```{r}
internal_ips <- all_ips[grepl("^(10\\.|192\\.168\\.|172\\.(1[6-9]|2[0-9]|3[0-1])\\.)", all_ips)]
external_ips <- all_ips[!grepl("^(10\\.|192\\.168\\.|172\\.(1[6-9]|2[0-9]|3[0-1])\\.)", all_ips)]

cat("Соотношение внутренних/внешних обращений:", round(length(internal_ips) / length(external_ips), 3), "\n")
```

```
Соотношение внутренних/внешних обращений: 13.772  
```

Найдите топ-10 участников сети, проявляющих наибольшую сетевую активность

```{r}
dns%>%
  group_by(source_ip)%>%
  count(sort = TRUE) %>%
  as_tibble() %>%
  head(10)
```
```
source_ip
<chr>
n
<int>
10.10.117.210	75943			
192.168.202.93	26522			
192.168.202.103	18121			
192.168.202.76	16978			
192.168.202.97	16176			
192.168.202.141	14967			
10.10.117.209	14222			
192.168.202.110	13372			
192.168.203.63	12148			
192.168.202.106	10784	
```


Найдите топ-10 доменов, к которым обращаются пользователи сети и соответственное количество обращений

```{r}
top_domains <- dns%>%
  count(query, sort = TRUE) %>%
  as_tibble() %>% head(10)
top_domains
```
```
A tibble:10 × 2
query
<chr>
n
<int>
teredo.ipv6.microsoft.com	39273	
tools.google.com	14057	
www.apple.com	13390	
time.apple.com	13109	
safebrowsing.clients.google.com	11658	
*\\x00\\x00\\x00\\x00\\x00\\x00\\x00\\x00\\x00\\x00\\x00\\x00\\x00\\x00	10401	
WPAD	9134	
44.206.168.192.in-addr.arpa	7248	
HPE8AA67	6929	
ISATAP	6569	
```


Опеределите базовые статистические характеристики (функция `summary()`) интервала времени между последовательными обращениями к топ-10 доменам

```{r}
library(lubridate)

top_domains_data <- dns[dns$query %in% top_domains$query, ]
top_domains_data <- top_domains_data[order(top_domains_data$query, top_domains_data$timestamp), ]
results <- data.frame(
  Domain = character(),
  Min = numeric(),
  Q1 = numeric(),
  Median = numeric(),
  Mean = numeric(),
  Q3 = numeric(),
  Max = numeric()
)
for(domain in top_domains$query) {
  domain_data <- top_domains_data[top_domains_data$query == domain, ]
  domain_data <- domain_data[!is.na(domain_data$timestamp), ]
  
  if(nrow(domain_data) > 1) {
    time_diffs <- diff(as.numeric(domain_data$timestamp))
    domain_stats <- summary(time_diffs)
    results <- rbind(results, data.frame(
      Domain = domain,
      Min = as.numeric(domain_stats["Min."]),
      Q1 = as.numeric(domain_stats["1st Qu."]),
      Median = as.numeric(domain_stats["Median"]),
      Mean = as.numeric(domain_stats["Mean"]),
      Q3 = as.numeric(domain_stats["3rd Qu."]),
      Max = as.numeric(domain_stats["Max."])
    ))
  }
}
results
```
```
Domain
Min
Q1
Median
Mean
Q3
Max
1
teredo.ipv6.microsoft.com
0
0.0000000
0.000000
2.941409
0.5100
50387.76
2
tools.google.com
0
0.0000000
0.000000
8.187012
1.0000
50364.83
3
www.apple.com
0
0.0000000
1.000000
8.607446
3.0100
50963.63
4
time.apple.com
0
0.3699999
1.760000
8.665050
4.7225
50924.28
5
safebrowsing.clients.google.com
0
0.0000000
1.000000
10.003054
2.0100
49952.32
6
*\x00\x00\x00\x00\x00\x00\x00\x00\x00\x00\x00\x00\x00\x00
0
0.1499999
0.500000
11.244317
1.5000
52723.50
7
WPAD
0
0.7500000
0.750000
12.608225
1.1100
50049.11
8
44.206.168.192.in-addr.arpa
0
2.0899999
4.000000
16.006259
20.0900
49679.81
9
HPE8AA67
0
0.7500000
0.750000
16.608906
25.4900
50044.43
10
ISATAP
0
0.7500000
0.759999
17.463671
1.0500
51997.79
```

Поиск признаков скрытого DNS-канала (периодические запросы)

```{r}
top_domains_query <- top_domains$query
periodic_analysis <- data.frame(
  source_ip = character(),
  domain = character(),
  request_count = integer(),
  avg_interval = numeric(),
  std_dev = numeric(),
  is_periodic = logical()
)
for(domain in top_domains_query) {
  domain_data <- dns[dns$query == domain, ]
  domain_data <- domain_data[!is.na(domain_data$timestamp), ]
  unique_ips <- unique(domain_data$source_ip)
  for(ip in unique_ips) {
    ip_data <- domain_data[domain_data$source_ip == ip, ]
    if(nrow(ip_data) >= 5) {
      ip_data <- ip_data[order(ip_data$timestamp), ]
      timestamps <- as.numeric(ip_data$timestamp)
      intervals <- diff(timestamps)
      avg_interval <- mean(intervals)
      std_dev <- sd(intervals)
      is_periodic <- std_dev < avg_interval * 0.5
      periodic_analysis <- rbind(periodic_analysis, data.frame(
        source_ip = ip,
        domain = domain,
        request_count = nrow(ip_data),
        avg_interval = avg_interval,
        std_dev = std_dev,
        is_periodic = is_periodic
      ))
    }
  }
}
suspicious_ips <- periodic_analysis[periodic_analysis$is_periodic == TRUE, ] %>%
  as_tibble()
suspicious_ips
```
```
source_ip
domain
request_count
avg_interval
std_dev
is_periodic
1
192.168.25.25
safebrowsing.clients.google.com
8
16.1828571
0.520311327
TRUE
2
192.168.24.25
safebrowsing.clients.google.com
8
16.1528571
0.164794250
TRUE
3
192.168.21.25
safebrowsing.clients.google.com
7
14.3333333
4.604018536
TRUE
4
192.168.25.25
*\x00\x00\x00\x00\x00\x00\x00\x00\x00\x00\x00\x00\x00\x00
9
1.5112500
0.006408687
TRUE
5
192.168.202.120
WPAD
14
0.6561538
0.296241411
TRUE
6
192.168.202.49
ISATAP
90
0.7668539
0.120977029
TRUE
7
192.168.0.3
ISATAP
108
0.8743925
0.312793797
TRUE
8
192.168.202.146
ISATAP
6
0.7540002
0.027018332
TRUE
9
192.168.202.147
ISATAP
33
0.8615625
0.146971721
TRUE
```

Определите местоположение (страну, город) и организацию-провайдера для топ-10 доменов.

```{r}
get_location_info <- function(ip) {
  if (is.na(ip) || ip == "") {
     return(tibble(
      ip_address = NA_character_,
      country = "IP не определён",
      city = "IP не определён",
      isp = "IP не определён"
    ))
  }
  if (grepl("^(10\\.|192\\.168\\.|172\\.(1[6-9]|2[0-9]|3[0-1])\\.)", ip)) {
    return(tibble(
      ip_address = ip,
      country = "Частный IP",
      city = "Частный IP",
      isp = "Частный IP"
    ))
  }
  url <- paste0("http://ip-api.com/json/", ip)
  response <- GET(url)
  if (status_code(response) == 200) {
    data <- fromJSON(content(response, "text"))
    if (data$status == "success") {
      return(tibble(
        ip_address = ip,
        country = data$country,
        city = data$city,
        isp = data$isp
      ))
    } else {
      return(tibble(
        ip_address = ip,
        country = paste("API ошибка:", data$status),
        city = paste("API ошибка:", data$status),
        isp = paste("API ошибка:", data$status)
      ))
    }
  } else {
    return(tibble(
      ip_address = ip,
      country = "Ошибка API",
      city = "Ошибка API",
      isp = "Ошибка API"
    ))
  }
}

dns_with_dest_ip <- dns %>%
  filter(!is.na(destination_ip)) %>%
  select(query, destination_ip) %>%
  distinct()

relevant_dns <- dns_with_dest_ip %>%
  filter(query %in% top_domains$query)

location_results_df <- tibble(
  ip_address = character(),
  country = character(),
  city = character(),
  isp = character()
)
#Запросы к API
unique_ips_to_check <- unique(relevant_dns$destination_ip)
for (ip in unique_ips_to_check) {
  location_info_row <- get_location_info(ip)
  location_results_df <- bind_rows(location_results_df, location_info_row)
}
domain_location_info_final <- relevant_dns %>%
  left_join(location_results_df, by = c("destination_ip" = "ip_address")) %>%
  rename(ip_address = destination_ip) %>%
  select(domain = query, ip_address, country, city, isp)
domain_order_factor <- factor(domain_location_info_final$domain, levels = top_domains$query)
domain_location_info_final_sorted <- domain_location_info_final %>%
  mutate(domain_order = domain_order_factor) %>%
  arrange(domain_order) %>%
  select(-domain_order)

print(domain_location_info_final_sorted)
```
```
head
	
domain
ip_address
country
city
isp
1
teredo.ipv6.microsoft.com
fec0:0:0:ffff::2
Switzerland
Morat
Internet Assigned Numbers Authority
2
teredo.ipv6.microsoft.com
fec0:0:0:ffff::1
Switzerland
Morat
Internet Assigned Numbers Authority
3
teredo.ipv6.microsoft.com
fec0:0:0:ffff::3
Switzerland
Morat
Internet Assigned Numbers Authority
4
teredo.ipv6.microsoft.com
192.168.207.4
Частный IP
Частный IP
Частный IP
5
teredo.ipv6.microsoft.com
192.168.0.1
Частный IP
Частный IP
Частный IP
```
## Оценка результата

В результате лабораторной работы мы развили практические навыки использования языка программирования R для обработки данных и закрепили знания базовых типов данных языка R

## Вывод

Таким образом, мы научились, используя программный пакет dplyr, анализировать DNS-логи с помощью языка программирования R