# Lab 5
Meh

## Цель работы

1.  Получить навыки исследования радиоэлектронной обстановки.
2.  Изучить принципы работы сетей Wi-Fi на канальном и сетевом уровнях (OSI).
3.  Отработать навыки использования языка R для процессинга данных.
4.  Закрепить использование инструментов экосистемы tidyverse.

## Исходные данные

1.  ОС: Windows 10
2.  IDE: RStudio
3.  R Version: 4.5.2

## Ход работы

1.  **Подготовка**: Импорт данных `wifi` и базы данных OUI вендоров. Очистка и приведение типов.
2.  **Анализ Access Points (AP)**:
      * Поиск открытых сетей (OPN).
      * Определение производителей оборудования.
      * Поиск WPA3 и SAE.
      * Анализ длительности сессий и топ самых быстрых точек.
      * Анализ нагрузки (beacons).
3.  **Анализ Клиентов (Stations)**:
      * Определение производителей.
      * Выявление устройств без MAC-рандомизации.
      * Кластеризация запросов (Probes) и анализ стабильности сигнала.

## Шаг 1: Загрузка и подготовка данных

Укажем путь к файлу и загрузим необходимые пакеты.

```{r}
# Пути к файлам
path_wifi_data <- "P2_wifi_data.csv"
path_vendor_json <- "oui_vendor.json"
```

Загрузка базы данных вендоров (OUI).

```{r}
library(dplyr)
library(jsonlite)

# Читаем JSON и сразу преобразуем в tibble для удобства
vendor_dict <- fromJSON(path_vendor_json) %>% 
  as_tibble()
```

Подключение библиотек для анализа.

```{r}
library(tidyverse)
library(lubridate)
library(readr)
library(janitor)
library(stringr)
```

Чтение и парсинг основного датасета. Разделим файл на две части: Точки доступа (AP) и Клиенты (Stations).

```{r}
# Читаем сырые строки, чтобы найти границы таблиц
raw_lines <- read_lines(path_wifi_data)

# Находим индексы заголовков
idx_ap_start      <- which(str_starts(raw_lines, "BSSID"))[1]
idx_station_start <- which(str_starts(raw_lines, "Station MAC"))[1]

# Считываем блок с точками доступа
access_points <- read_csv(
  path_wifi_data,
  skip = idx_ap_start - 1,
  n_max = idx_station_start - idx_ap_start - 2,
  show_col_types = FALSE
)

# Считываем блок с клиентами
clients <- read_csv(
  path_wifi_data,
  skip = idx_station_start - 1,
  show_col_types = FALSE
)

# Нормализуем имена колонок
access_points <- clean_names(access_points)
clients       <- clean_names(clients)

# Проверка имен
names(access_points)
names(clients)

# Преобразование типов данных для AP
access_points <- access_points %>%
  rename(
    t_start = first_time_seen,
    t_end   = last_time_seen,
    n_beacons = number_beacons,
    n_iv    = number_iv
  ) %>%
  mutate(
    t_start   = ymd_hms(str_trim(t_start)),
    t_end     = ymd_hms(str_trim(t_end)),
    channel   = as.integer(channel),
    speed     = as.numeric(speed),
    power     = as.numeric(power),
    n_beacons = as.numeric(n_beacons),
    n_iv      = as.numeric(n_iv),
    id_len    = as.integer(id_length),
    lan_ip    = str_squish(lan_ip),
    # Вычисляем длительность сеанса
    duration_s = as.numeric(difftime(t_end, t_start, units = "secs")),
    duration_m = duration_s / 60
  )

glimpse(access_points)
```

Преобразование типов данных для Клиентов.

```{r}
clients <- clients %>%
  rename(
    mac_addr = station_mac,
    t_start  = first_time_seen,
    t_end    = last_time_seen,
    pkt_cnt  = number_packets,
    probes   = probed_essi_ds
  ) %>%
  mutate(
    t_start = ymd_hms(str_trim(t_start)),
    t_end   = ymd_hms(str_trim(t_end)),
    power   = as.numeric(power),
    pkt_cnt = as.numeric(pkt_cnt),
    duration_s = as.numeric(difftime(t_end, t_start, units = "secs")),
    duration_m = duration_s / 60
  )

glimpse(clients)
```

Очистка справочника вендоров.

```{r}
raw_manuf <- vendor_dict %>%
  mutate(`_id` = as.character(`_id`)) %>%
  select(oui_id = `_id`, company_name = company)

# Статистика по пропущенным значениям
raw_manuf %>%
  summarise(
    total    = n(),
    na_ids   = sum(is.na(oui_id) | oui_id == ""),
    na_names = sum(is.na(company_name) | company_name == "")
  )

# Создаем чистый справочник (OUI -> Vendor)
oui_map <- raw_manuf %>%
  mutate(
    oui_full = toupper(oui_id),
    oui_prefix = substr(oui_full, 1, 6),
    company_name  = if_else(is.na(company_name) | company_name == "", "Unknown", company_name)
  ) %>%
  group_by(oui_prefix) %>%
  summarise(
    vendor_name = first(company_name),
    .groups = "drop"
  )

head(oui_map)
```

Объединение (Join) AP и справочника вендоров.

```{r}
# Функция-хелпер для извлечения OUI из MAC
get_oui_prefix <- function(mac_string) {
  mac_string %>%
    str_replace_all("[:\\-]", "") %>%
    toupper() %>%
    substr(1, 6)
}

ap_enriched <- access_points %>%
  mutate(oui_prefix = get_oui_prefix(bssid)) %>%
  left_join(oui_map, by = "oui_prefix")

head(ap_enriched)
```

## Шаг 2: Анализ точек доступа

2.1. Поиск небезопасных сетей (OPN).

```{r}
unsafe_aps <- ap_enriched %>%
  filter(str_detect(privacy, "OPN"))

unsafe_aps %>%
  select(bssid, essid, vendor_name, privacy, cipher, authentication, channel, speed, power)
```

2.2. Определение производителя для устройств.

```{r}
ap_enriched %>%
  select(bssid, essid, vendor_name) %>%
  slice_head(n = 20)
```

2.3. Устройства с поддержкой WPA3 (SAE).

```{r}
wpa3_devices <- ap_enriched %>%
  filter(
    str_detect(privacy, "WPA3") | str_detect(authentication, "SAE")
  )

wpa3_devices %>%
  select(bssid, essid, vendor_name, privacy, cipher, authentication, channel, speed)
```

2.4. Сортировка по времени связи (с учетом разрывов сессий).

```{r}
# Логика разделения на сессии (если разрыв > 45 мин)
ap_session_log <- ap_enriched %>%
  group_by(bssid) %>%
  arrange(t_start, .by_group = TRUE) %>%
  mutate(
    time_gap = as.numeric(difftime(
      t_start,
      lag(t_end, default = t_start[1]),
      units = "mins"
    )),
    is_new_session = if_else(is.na(time_gap) | time_gap > 45, 1L, 0L),
    session_idx    = cumsum(is_new_session)
  ) %>%
  group_by(bssid, session_idx, essid, channel, speed, vendor_name, privacy, cipher, authentication) %>%
  summarise(
    start_ts   = min(t_start),
    end_ts     = max(t_end),
    avg_power  = mean(power, na.rm = TRUE),
    total_bcns = sum(n_beacons, na.rm = TRUE),
    dur_sec    = as.numeric(difftime(end_ts, start_ts, units = "secs")),
    dur_min    = dur_sec / 60,
    .groups = "drop"
  )

# Топ по длительности
longest_sessions <- ap_session_log %>%
  arrange(desc(dur_min))

longest_sessions %>%
  select(bssid, essid, vendor_name, dur_min, channel, speed, privacy) %>%
  head(20)
```

2.5. Топ-10 самых быстрых точек доступа.

```{r}
fastest_aps <- ap_session_log %>%
  filter(speed > 0) %>%
  arrange(desc(speed), desc(dur_min)) %>%
  distinct(bssid, .keep_all = TRUE) %>%
  head(10) %>%
  select(bssid, essid, vendor_name, speed, channel, dur_min, privacy)

fastest_aps
```

2.6. Сортировка по частоте beacon-фреймов.

```{r}
ap_beacon_analysis <- ap_session_log %>%
  mutate(
    safe_dur = pmax(dur_sec, 1), # избегаем деления на 0
    bps      = total_bcns / safe_dur # beacons per second
  ) %>%
  arrange(desc(bps))

ap_beacon_analysis %>%
  select(bssid, essid, vendor_name, total_bcns, dur_min, bps, channel) %>%
  head(20)
```

## Шаг 3: Анализ клиентов

3.1. Определение вендоров клиентов.

```{r}
clients_enriched <- clients %>%
  mutate(oui_prefix = get_oui_prefix(mac_addr)) %>%
  left_join(oui_map, by = "oui_prefix")

clients_enriched %>%
  select(mac_addr, oui_prefix, vendor_name, t_start, t_end, probes) %>%
  head(20)
```

3.2. Обнаружение реальных (не рандомизированных) MAC-адресов.

```{r}
# Функция для получения первого октета в десятичном виде
get_first_octet <- function(mac_str) {
  mac_str %>%
    str_split("[:\\-]", simplify = TRUE) %>%
    .[, 1] %>%
    strtoi(base = 16)
}

clients_analysis <- clients_enriched %>%
  mutate(
    octet_1      = get_first_octet(mac_addr),
    is_mcast     = bitwAnd(octet_1, 1L) == 1L,
    is_local_bit = bitwAnd(octet_1, 2L) == 2L,
    # MAC рандомизирован, если стоит бит локального администрирования
    # и это не мультикаст
    is_randomized = is_local_bit & !is_mcast
  )

real_macs <- clients_analysis %>%
  filter(!is_randomized)

real_macs %>%
  select(mac_addr, vendor_name, t_start, t_end, probes) %>%
  head(20)
```

3.3. Кластеризация запросов (Probes) и анализ времени присутствия.

```{r}
# Разворачиваем список SSID из строки
client_probes_exploded <- clients_enriched %>%
  mutate(
    probes = if_else(
      is.na(probes) | probes == "",
      NA_character_,
      probes
    )
  ) %>%
  separate_rows(probes, sep = ",") %>%
  mutate(probes = str_trim(probes)) %>%
  filter(!is.na(probes), probes != "")

# Группировка
probe_clusters <- client_probes_exploded %>%
  group_by(mac_addr, probes, vendor_name) %>%
  summarise(
    first_seen = min(t_start, na.rm = TRUE),
    last_seen  = max(t_end,  na.rm = TRUE),
    dur_min    = as.numeric(difftime(last_seen, first_seen, units = "mins")),
    samples    = n(),
    .groups    = "drop"
  )

probe_clusters %>%
  arrange(desc(dur_min)) %>%
  head(20)
```

3.4. Оценка стабильности сигнала внутри кластера (по SD).

```{r}
stability_analysis <- client_probes_exploded %>%
  group_by(mac_addr, probes, vendor_name) %>%
  summarise(
    first_seen = min(t_start, na.rm = TRUE),
    last_seen  = max(t_end,  na.rm = TRUE),
    dur_min    = as.numeric(difftime(last_seen, first_seen, units = "mins")),
    pwr_mean   = mean(power, na.rm = TRUE),
    pwr_sd     = sd(power, na.rm = TRUE),
    samples    = n(),
    .groups    = "drop"
  ) %>%
  filter(samples >= 2) # Нужна хотя бы пара измерений для SD

most_stable <- stability_analysis %>%
  arrange(pwr_sd) %>%
  head(20)

most_stable
```

## Оценка результата

Были проанализированы файлы радиомониторинга. Изучены механизмы защиты (OPN/WPA3), определены производители оборудования через OUI-префиксы, выявлены стационарные клиенты без MAC-рандомизации.

## Вывод

Закреплены навыки работы с библиотеками `dplyr`, `readr`, `stringr` для парсинга и очистки нестандартных датасетов (смешанная структура AP/Station в одном файле).