# Основы обработки данных с помощью R и Dplyr

author: Meh

## Цель работы

1.  Развить практические навыки использования языка программирования R для обработки данных
2.  Закрепить знания базовых типов данных языка R
3.  Развить практические навыки использования функций обработки данных пакета dplyr – функции `select()`, `filter()`, `mutate()`, `arrange()`, `group_by()`

## Исходные данные

1.  Программное обеспечение Windows 10 Pro
2.  Visual Studio Code с установленными плагинами для работы с языком R
3.  Интерпретатор языка R 4.5.1

## План

Проанализировать встроенные в пакет `nycflights13` наборы данных с помощью языка R и ответить на вопросы

## Шаги:

1.  Загрузка библиотек

```{r}
    library(nycflights13)
    library(dplyr)
```


Сколько встроенных в пакет `nycflights13` датафреймов?

```{r}
    nrow(data(package = "nycflights13")$results)
```


Сколько строк в каждом датафрейме?

```{r}
    sapply(list(flights, airlines, airports, planes, weather), nrow)
```


Сколько столбцов в каждом датафрейме?

```{r}
sapply(list(flights, airlines, airports, planes, weather), ncol)
```



Как просмотреть примерный вид датафрейма?

```{r}
glimpse(flights)
```



```{r}
head(airports)
```



Сколько компаний-перевозчиков (carrier) учитывают эти наборы данных (представлено в наборах данных)?

```{r}
flights %>%
distinct(carrier) %>%
nrow()
```



Сколько рейсов принял аэропорт John F Kennedy Intl в мае?

```{r}
flights %>%
filter(dest == "JFK", month == 5) %>%
nrow()
```



Какой самый северный аэропорт?

```{r}
airports %>%
arrange(desc(lat)) %>%
slice(1) %>%
pull(name)
```



Какой аэропорт самый высокогорный (находится выше всех над уровнем моря)?

```{r}
airports %>%
arrange(desc(alt)) %>%
slice(1) %>%
pull(name)
```



Какие бортовые номера у самых старых самолетов?

```{r}
planes %>%
filter(!is.na(year)) %>%
arrange(year) %>%
slice(1:5) %>%
pull(tailnum)
```



Какая средняя температура воздуха была в сентябре в аэропорту John F Kennedy Intl (в градусах Цельсия)?

```{r}
weather %>%
filter(origin == "JFK", month == 9) %>%
summarise(avg_temp_C = mean((temp - 32) * 5/9, na.rm = TRUE)) %>%
pull(avg_temp_C)
```



Самолеты какой авиакомпании совершили больше всего вылетов в июне?

```{r}
flights %>%
filter(month == 6) %>%
count(carrier, sort = TRUE) %>%
slice(1) %>%
pull(carrier)
```



Самолеты какой авиакомпании задерживались чаще других в 2013 году?

```{r}
flights %>%
filter(!is.na(dep_delay)) %>%
group_by(carrier) %>%
summarise(delay_rate = mean(dep_delay > 0, na.rm = TRUE)) %>%
arrange(desc(delay_rate)) %>%
slice(1) %>%
pull(carrier)
```


## Оценка результата

В результате лабораторной работы мы развили практические навыки использования языка программирования R для обработки данных и закрепили знания базовых типов данных языка R

## Вывод

Таким образом, мы научились использовать функции обработки данных пакета `dplyr` – функций `select()`, `filter()`, `mutate()`, `arrange()`, `group_by()`.
