---
title: "Lab 6: Analysis of Windows AD Logs"
format:
  md:
    output-file: README.md
editor:
  markdown:
    wrap: 72
---

## Цели лабораторной работы

1.  Получение практического опыта в исследовании журналов Windows Active Directory.
2.  Анализ структуры лог-файлов операционной системы Windows.
3.  Применение языка R для парсинга и обработки данных.
4.  Закрепление навыков работы с библиотеками экосистемы `tidyverse`.

## Оборудование и ПО

1.  ОС Windows 11 Pro
2.  Среда разработки RStudio
3.  Язык R версии 4.5.1

## План выполнения

1.  **Импорт:** Загрузить данные из архива (находится по ссылке `https://storage.yandexcloud.net/iamcth-data/dataset.tar.gz`).
2.  **Очистка:** Привести данные к формату "tidy data", сконвертировать типы данных.
3.  **Обзор:** Изучить структуру полученного датафрейма.
4.  **Трансформация:** Развернуть вложенные списки (unnest) в плоскую таблицу.
5.  **Оптимизация:** Удалить колонки, не несущие полезной информации (с одним уникальным значением).
6.  **Анализ хостов:** Подсчитать количество уникальных хостов.
7.  **Обогащение данных:** Получить описание Event_ID с сайта Microsoft и соединить с логами.
8.  **Поиск угроз:** Найти события со статусом High и Medium.

## Ход работы

### 1. Подключение необходимых пакетов

```{r}
library(jsonlite)
library(dplyr)
library(tidyr)
library(xml2)
library(rvest)
```

### 2. Загрузка данных в среду R

```{r}
# Указываем путь к архиву
local_archive <- "dataset.tar.gz"

# Проверка наличия файла
if (!file.exists(local_archive)) {
  error_msg <- paste0("Файл архива не найден: ", local_archive, ". Проверьте рабочую директорию.")
  stop(error_msg)
}

# Просматриваем содержимое архива
archive_contents <- untar(tarfile = local_archive, list = TRUE)

# Находим JSON файл внутри
target_json <- archive_contents[grep("\\.json$", archive_contents)]

# Распаковываем во временную папку
temp_dir_path <- tempdir()
untar(
  tarfile = local_archive, 
  files = target_json, 
  exdir = temp_dir_path
)

# Формируем полный путь и читаем поток
json_full_path <- file.path(temp_dir_path, target_json)
connection_handler <- file(json_full_path, open = "r")

raw_log_data <- stream_in(connection_handler)

close(connection_handler)
```

### 3. Приведение данных к аккуратному виду (преобразование типов)

```{r}
# Функция проверки на дату/время
check_datetime_format <- function(col_data) {
  if (is.character(col_data) || is.factor(col_data)) {
    
    clean_vals <- as.character(col_data)
    clean_vals <- clean_vals[!is.na(clean_vals)]
    
    if (length(clean_vals) > 0) {
      test_parse <- try(as.POSIXct(clean_vals[1]), silent = TRUE)
      return(inherits(test_parse, "POSIXct"))
    }
  }
  return(FALSE)
}

# Автоматическое определение колонок с датами
cols_datetime <- sapply(raw_log_data, check_datetime_format)
names_datetime <- names(raw_log_data)[cols_datetime]

if (length(names_datetime) > 0) {
  for (col in names_datetime) {
    raw_log_data[[col]] <- tryCatch(
      as.POSIXct(raw_log_data[[col]]),
      error = function(err) raw_log_data[[col]]
    )
  }
}

# Функция проверки на числовой тип
check_numeric_format <- function(col_data) {
  if (is.character(col_data) || is.factor(col_data)) {
    vals_char <- as.character(col_data)
    # Проверяем, можно ли все не-NA значения превратить в числа
    suppressWarnings(all(!is.na(as.numeric(vals_char[!is.na(vals_char)]))))
  } else {
    FALSE
  }
}

cols_numeric <- sapply(raw_log_data, check_numeric_format)
names_numeric <- names(raw_log_data)[cols_numeric]

if (length(names_numeric) > 0) {
  raw_log_data <- raw_log_data %>%
    mutate(
      across(all_of(names_numeric), ~ as.numeric(as.character(.)))
    )
}

# Функция проверки на логический тип
check_logical_format <- function(col_data) {
  if (is.character(col_data) || is.factor(col_data)) {
    vals_lower <- tolower(as.character(col_data))
    unique_items <- unique(vals_lower[!is.na(vals_lower)])
    
    valid_bools <- c("true", "false", "1", "0")
    
    is_subset_valid <- length(unique_items) > 0 && all(unique_items %in% valid_bools)
    contains_bool <- any(unique_items == "true") && any(unique_items == "false")
    contains_bin <- any(unique_items == "1") && any(unique_items == "0")
    
    return(is_subset_valid && (contains_bool || contains_bin))
  } else {
    FALSE
  }
}

cols_logical <- sapply(raw_log_data, check_logical_format)
names_logical <- names(raw_log_data)[cols_logical]

if (length(names_logical) > 0) {
  for (col in names_logical) {
    vec_str <- as.character(raw_log_data[[col]])
    
    # Конвертация
    vec_bool <- dplyr::case_when(
      tolower(vec_str) %in% c("true", "1") ~ TRUE,
      tolower(vec_str) %in% c("false", "0") ~ FALSE,
      TRUE ~ NA
    )
    raw_log_data[[col]] <- vec_bool
  }
}
```

### 4. Просмотр структуры данных

```{r}
# Используем glimpse для быстрого обзора
dplyr::glimpse(raw_log_data)
```

### 5. "Выпрямление" датафрейма (удаление вложенности)

```{r}
# Находим колонки-списки
cols_is_list <- sapply(raw_log_data, is.list)
names_list_cols <- names(raw_log_data)[cols_is_list]

flat_logs <- raw_log_data %>%
  unnest(
    cols = all_of(names_list_cols),
    names_sep = "_",
    keep_empty = TRUE
  )

# Итеративное разворачивание, если остались вложенные списки
current_list_cols <- sapply(flat_logs, is.list)
list_names_remaining <- names(flat_logs)[current_list_cols]

counter <- 0
limit <- 10

while (length(list_names_remaining) > 0 && counter < limit) {
  flat_logs <- flat_logs %>%
    unnest(
      cols = all_of(list_names_remaining),
      names_sep = "_",
      keep_empty = TRUE
    )
  
  current_list_cols <- sapply(flat_logs, is.list)
  list_names_remaining <- names(flat_logs)[current_list_cols]
  counter <- counter + 1
}
```

### 6. Минимизация колонок (удаление констант)

```{r}
# Функция поиска колонок с единственным значением
has_single_value <- function(input_col) {
  uniq <- unique(input_col)
  uniq_clean <- uniq[!is.na(uniq)]
  return(length(uniq_clean) <= 1)
}

# Применяем фильтр
mask_constant <- sapply(flat_logs, has_single_value)
names_constant <- names(flat_logs)[mask_constant]

cleaned_logs <- flat_logs %>%
  select(-all_of(names_constant))

glimpse(cleaned_logs)
```

### 7. Анализ количества хостов

```{r}
target_host_col <- "winlog_event_data_SourceHostname"

count_hosts <- cleaned_logs %>% 
  pull(target_host_col) %>% 
  n_distinct()

print(count_hosts)
```

### 8. Скрапинг описаний Event_ID и приведение типов

```{r}
ms_doc_url <- "https://learn.microsoft.com/en-us/windows-server/identity/ad-ds/plan/appendix-l--events-to-monitor"
page_content <- read_html(ms_doc_url)

# Парсинг таблицы
ms_event_table_raw <- html_table(page_content)[[1]]

ms_event_info <- ms_event_table_raw %>%
  mutate(
    `Current Windows Event ID` = as.numeric(`Current Windows Event ID`),
    `Legacy Windows Event ID`  = as.numeric(`Legacy Windows Event ID`),
    `Potential criticality`    = as.character(`Potential Criticality`),
    `Event Summary`            = as.character(`Event Summary`)
  )

head(ms_event_info, 10)
```

### 9. Анализ критичности событий (High/Medium)

```{r}
# Объединяем логи с справочником событий
joined_events <- cleaned_logs %>%
  select(event_code) %>%
  left_join(
    ms_event_info %>% select(`Current Windows Event ID`, `Potential Criticality`),
    by = join_by(event_code == `Current Windows Event ID`)
  )

# Флаги для уровней критичности
is_critical_high <- ifelse(
  is.na(joined_events$`Potential Criticality`),
  FALSE,
  grepl("High", joined_events$`Potential Criticality`, ignore.case = TRUE)
)

is_critical_medium <- ifelse(
  is.na(joined_events$`Potential Criticality`),
  FALSE,
  grepl("Medium", joined_events$`Potential Criticality`, ignore.case = TRUE)
)

# Подсчет и вывод
total_high <- sum(is_critical_high)
cat("Количество событий High:", total_high, "\n")

total_medium <- sum(is_critical_medium)
cat("Количество событий Medium:", total_medium)
```

## Итог

В ходе работы был проведен анализ выгрузки SIEM-системы. Данные были очищены и обогащены информацией о критичности событий из официальной документации Microsoft.

## Выводы

Были успешно закреплены навыки работы с R: импорт JSON, обработка вложенных структур, очистка данных (tidy data) и веб-скрапинг справочной информации для обогащения датасета.