---
title: "Исследование вредоносной активности в домене Windows"
subtitle: "Практическая #6"
author: "lesha-petrow-2@yandex.ru"
format:
  md:
    output-file: README.md
---

## Цель работы

1.  Получение практического опыта в исследовании журналов Windows Active Directory.
2.  Анализ структуры лог-файлов операционной системы Windows.
3.  Применение языка R для парсинга и обработки данных.
4.  Закрепление навыков работы с библиотеками экосистемы `tidyverse`.

## Исходные данные

1.  ОС Windows 11 Pro
2.  Среда разработки RStudio
3.  Язык R версии 4.5.1

## План

1.  **Импорт:** Загрузить данные из архива (находится по ссылке `https://storage.yandexcloud.net/iamcth-data/dataset.tar.gz`).
2.  **Очистка:** Привести данные к формату "tidy data", сконвертировать типы данных.
3.  **Обзор:** Изучить структуру полученного датафрейма.
4.  **Трансформация:** Развернуть вложенные списки (unnest) в плоскую таблицу.
5.  **Оптимизация:** Удалить колонки, не несущие полезной информации (с одним уникальным значением).
6.  **Анализ хостов:** Подсчитать количество уникальных хостов.
7.  **Обогащение данных:** Получить описание Event_ID с сайта Microsoft и соединить с логами.
8.  **Поиск угроз:** Найти события со статусом High и Medium.

## Шаги:

### 1. Подключение необходимых пакетов

```{r}
library(jsonlite)
library(dplyr)
library(tidyr)
library(xml2)
library(rvest)
```

### 2. Загрузка данных в среду R

```{r}
# Указываем путь к архиву
local_archive <- "dataset.tar.gz"

# Проверка наличия файла
if (!file.exists(local_archive)) {
  error_msg <- paste0("Файл архива не найден: ", local_archive, ". Проверьте рабочую директорию.")
  stop(error_msg)
}

# Просматриваем содержимое архива
archive_contents <- untar(tarfile = local_archive, list = TRUE)

# Находим JSON файл внутри
target_json <- archive_contents[grep("\\.json$", archive_contents)]

# Распаковываем во временную папку
temp_dir_path <- tempdir()
untar(
  tarfile = local_archive, 
  files = target_json, 
  exdir = temp_dir_path
)

# Формируем полный путь и читаем поток
json_full_path <- file.path(temp_dir_path, target_json)
connection_handler <- file(json_full_path, open = "r")

log_data <- stream_in(connection_handler)

close(connection_handler)


```

### 3. Приведение данных к аккуратному виду (преобразование типов)

```{r}
logs_clean <- log_data %>%
  mutate(
    timestamp = as.POSIXct(`@timestamp`, format = "%Y-%m-%dT%H:%M:%OSZ"),
    across(where(is.character), ~na_if(., ""))
  )

cat("Данные преобразованы. Логов:", nrow(logs_clean), "Колонок:", ncol(logs_clean), "\n")

```

### 4. Просмотр структуры данных

```{r}
# Используем glimpse для быстрого обзора
dplyr::glimpse(logs_clean)
```

### 5. "Выпрямление" датафрейма (удаление вложенности)

```{r}
for(col in names(logs_clean)) {
  if(is.data.frame(logs_clean[[col]])) {
    logs_clean <- logs_clean %>% unnest(all_of(col), names_sep = "_")
  }
}
glimpse(logs_clean)
  
```

### 6. Минимизация колонок (удаление констант)

```{r}
constant_cols <- c()
for(col_name in names(logs_clean)) {
  col_data <- logs_clean[[col_name]]
  if(!is.list(col_data) && !is.data.frame(col_data)) {
    sample_size <- min(1000, length(col_data))
    unique_vals <- unique(na.omit(col_data[1:sample_size]))
    if(length(unique_vals) <= 1) constant_cols <- c(constant_cols, col_name)
  }
}

logs_clean <- logs_clean %>% select(-any_of(constant_cols))
cat("Удалено колонок ", length(constant_cols), "\n")
cat("Осталось колонок:", ncol(logs_clean), "\n")
```

### 7. Анализ количества хостов

```{r}
host_count <- logs_clean %>%
  distinct(winlog_computer_name) %>%
  nrow()

cat("Количество хостов:", host_count, "\n")
```

### 8. Скрапинг описаний Event_ID и приведение типов

```{r}
ms_doc_url <- "https://learn.microsoft.com/en-us/windows-server/identity/ad-ds/plan/appendix-l--events-to-monitor"
page_content <- read_html(ms_doc_url)

# Парсинг таблицы
ms_event_table_raw <- html_table(page_content)[[1]]

ms_event_info <- ms_event_table_raw %>%
  mutate(
    `Current Windows Event ID` = as.numeric(`Current Windows Event ID`),
    `Legacy Windows Event ID`  = as.numeric(`Legacy Windows Event ID`),
    `Potential criticality`    = as.character(`Potential Criticality`),
    `Event Summary`            = as.character(`Event Summary`)
  )

head(ms_event_info, 10)
```

### 9. Анализ критичности событий (High/Medium)

```{r}
high_significance <- logs_clean %>%
  filter(log_level %in% c("error"))

medium_significance <- logs_clean %>%
  filter(log_level %in% c("warning"))

high_amount <- nrow(high_significance)
medium_amount <- nrow(medium_significance)

sprintf("Количество событий высокого уровня значимости: %d", high_amount)
sprintf("Количество событий среднего уровня значимости: %d", medium_amount)
sprintf("Общее количество: %d", high_amount + medium_amount)
```

## Оценка результата

В ходе работы был проведен анализ выгрузки SIEM-системы. Данные были очищены и обогащены информацией о критичности событий из официальной документации Microsoft.

## Вывод

Были успешно закреплены навыки работы с R: импорт JSON, обработка вложенных структур, очистка данных (tidy data) и веб-скрапинг справочной информации для обогащения датасета.


